臺灣高等法院臺南分院民事裁定　96年度抗字第305號
抗　告　人
即 債務 人　丙○○
　　　　　　庚○○原名陳又菘.
　　　　　　甲○○
抗　告　人
即 第三 人　戊○○
　　　　　　乙○○
　　　　　　丁○○
　　　　　　己○○
相　對　人
即 債權 人　陳政雄即祭祀公業陳夫良管理人
上列抗告人因與相對人陳政雄即祭祀公業陳夫良管理人間請求拆
屋還地強制執行事件而聲明異議，對於中華民國96年9月7日臺灣
嘉義地方法院所為裁定（96年度執字第17668號），提起抗告，
本院裁定如下：
    主  文
抗告駁回。
抗告訴訟費用由抗告人負擔。
    理  由
一、抗告人於原法院聲明異議意旨略以：抗告人戊○○、乙○○
    、丁○○及己○○自民國（下同）67年5月29日嘉義市○○
    路148、150、152、154號等4間房屋（以下簡稱系爭房屋）
    總登記起即世居占有，並曾於94年5月21日以占有人及抗告
    人即債務人丙○○、庚○○、甲○○（下稱債務人丙○○等
    3人）代理人名義與相對人達成分割補償始拆屋之協議，並
    立有切結書，復於94年10月10日在公業公祠再度確認上開切
    結書之約定條件，亦有協議書在卷可稽。本件執行名義之本
    院95年度上字第218號判決及最高法院96年度台上字第1368
    號裁定，係關於債務人丙○○等3人是否因租地建屋而合法
    占有之裁判，然依切結書所示，系爭房屋並非上開裁判訴訟
    標的之效力所及，相對人既未依切結書履行「土地分割完成
    」及「房屋拆除前現金付清補償款新臺幣1,500,000元至1,7
    00,000元」之條件，債務人丙○○等3人仍屬有權占有，拆
    除房屋將侵害抗告人合法占有之權益，爰依強制執行法第12
    條第1項規定聲明異議，請求停止並撤銷本件強制執行等語
    ，並提出切結書影本4份為證。
二、抗告意旨略以：系爭房屋雖於83年及89年分別由祖輩陳其清
    及父輩乙○○贈與債務人丙○○等3人，惟迄今仍由抗告人
    繼續共同占有使用中。而強制執行法第12條第1項所謂「其
    他侵害利益之情事」係指執行命令、執行方法及應遵守程序
    以外，任何違反規定而侵害當事人或利害關係人利益之情事
    而言。本件執行名義所確認之法律關係，僅係針對債務人丙
    ○○等3人因無合法租賃致無權占有，就此部分始有拆屋還
    地之既判力及執行力，其餘部分則無執行力。卷內之切結書
    及協議書，係兩造基於其他法律關係所為共有物分割及拆屋
    補償而達成之和解條件，相對人既未履行上開條件，抗告人
    依法自有合法占有使用系爭房屋及免於被拆除之權益。執行
    法院就上開執行名義所為之執行命令、執行方法及應遵守程
    序，固無違法，惟如強制拆除系爭房屋，抗告人合法占有使
    用系爭房屋之權利將受侵害。則依強制執行法第12條第1項
    後段規定，抗告人自得依法聲明異議。為此提起抗告，請求
    撤銷原裁定等語。
三、按當事人或利害關係人，對於執行法院強制執行之命令，或
    對於執行法官、書記官、執達員實施強制執行之方法，強制
    執行時應遵守之程序，或其他侵害利益之情事，得於強制執
    行程序終結前，為聲請或聲明異議。但強制執行不因而停止
    。關於遷讓房屋、拆屋還地或點交不動產等執行事件，執行
    法院於收案後，得斟酌實際情形，訂定一定期間，命債務人
    自動履行，但其期間不得超過15日；強制執行法第12條第1
    項、辦理強制執行事件應行注意事項第66點第1項均有明文
    。本件相對人以本院95年度上字第218號、最高法院96年度
    台上字第1368號拆屋還地民事確定判決聲請強制執行，有上
    開判決、裁定及判決確定證明書在卷可稽，原法院乃於96年
    8月13日以嘉院龍民96執日字第17668號執行命令，通知債務
    人丙○○等3人依上開本院95年度上字第218號確定終局判決
    主文第2項及附圖所示拆屋還地內容，於該命令送達翌日起1
    0日內自動履行，有該執行命令在卷可參，上開強制執行命
    令於法有據，並無不合。抗告人主張本件執行名義所確認之
    法律關係，僅係針對債務人丙○○等3人因無合法租賃致無
    權占有，就此部分始有拆屋還地之既判力及執行力，其餘部
    分則無執行力云云，惟依本院95年度上字第218號判決主文
    第2項所示：「被上訴人丙○○（即本件抗告人）應將坐落
    嘉義市○○○段371之18地號上，如附圖所示Ａ部分面積42.
    36平方公尺ＲＣ造2樓、Ｂ部分面積7.46平方公尺鐵骨造涼
    棚（門牌號碼嘉義市○區○○路148號）拆除，將土地交還
    上訴人（即本件相對人，下同）；被上訴人陳又菘（即本件
    抗告人）應將坐落嘉義市○○○段371之18地號上，如複丈
    成果圖所示Ｃ部分面積44.70平方公尺ＲＣ造2樓、Ｄ部分面
    積7.22平方公尺鐵骨造涼棚（門牌號碼嘉義市○區○○路15
    0號）及複丈成果圖所示Ｅ部分面積44.70平方公尺ＲＣ造2
    樓、Ｆ部分面積5.76平方公尺鐵骨造涼棚（門牌號碼嘉義市
    ○○路152號）均拆除，將土地交還上訴人；被上訴人甲○
    ○（即本件抗告人）應將坐落嘉義市○○○段371之18地號
    上，如嘉義市地政事務所土地複丈成果圖所示Ｇ部分面積46
    .99平方公尺ＲＣ造2樓、Ｈ部分面積4.47平方公尺鐵骨造涼
    棚（門牌號碼嘉義市○區○○路154號）拆除，將土地交還
    上訴人。」具有確定判決之執行力，得據以強制執行，則相
    對人請求拆除前開建物及附屬建物，並將土地交還相對人，
    乃為上開確定判決效力所及之當然結果，於法有據。抗告人
    又主張其與相對人間另有協議，抗告人仍屬有權占有，如強
    制拆除系爭房屋，抗告人合法占有使用系爭房屋之權利將受
    侵害云云，惟此核屬有無履行協議，是否構成債務不履行之
    實體問題，非本件聲明異議程序所得審究，抗告人應另循訴
    訟程序以資解決。綜上，故知抗告人前揭主張顯非對於原法
    院強制執行之命令，或對於執行法官、書記官、執達員實施
    強制執行之方法，強制執行時應遵守之程序而為異議。因之
    ，抗告人依強制執行法第12條第1項規定請求停止並撤銷本
    件強制執行，於法不合。原裁定駁回抗告人之聲明異議，經
    核認事用法並無違誤。抗告人抗告意旨指摘原裁定不當，求
    予廢棄，非有理由，應予駁回。
四、據上論結，本件抗告為無理由，應依強制執行法第30條之1
    、民事訴訟法第495條之1第1項、第449條第1項、第95條、
    第78條、第85條第1項前段，裁定如主文。
中　　華　　民　　國　　96　　年　　11　　月　　29　　日
                  民事第四庭    審判長法　官  王惠一
　　　　　　　　　　　      　　  　　法　官  林永茂
　　　　　　　　　　　　　　　        法　官  王浦傑
上為正本係照原本作成。
如不服本裁定，僅得於收受本裁定正本送達後10日內以適用法規
顯有錯誤為理由，向本院提出再抗告狀（須附繕本）依法應繳納
抗告費新台幣1千元，並委任律師為訴訟代理人，經本院許可後
始可再抗告於最高法院。
中　　華　　民　　國　　96　　年　　11　　月　　29　　日
                                      書記官  廖英琇
【附記】
民事訴訟法第495條之1第2項準用同法第466條之1第1、2項規定
：
(1)對於第二審判決上訴，上訴人應委任律師為訴訟代理人。但上
  訴人或其法定代理人具有律師資格者，不在此限。
(2)上訴人之配偶、三親等內之血親、二親等內之姻親，或上訴人
  為法人、中央或地方機關時，其所屬專任人員具有律師資格並
  經法院認為適當者，亦得為第三審訴訟代理人。
民事訴訟法第466條之2：
　上訴人無資力委任訴訟代理人者，得依訴訟救助之規定，聲請
  第三審法院為之選任律師為其訴訟代理人。
